ACORDAO-COMPLETO-2427723

ACÓRDÃO 7927/2021 ATA 15/2021 - PRIMEIRA CÂMARA

VISTOS, relatados e discutidos estes autos de 2 (dois) atos de concessão inicial de Aposentadoria emitidos pelo Instituto Federal de Educação, Ciência e Tecnologia de Santa Catarina e submetidos à apreciação deste Tribunal para fins de registro, nos termos do inc. III do art. 71 da Constituição Federal de 1988, atos esses cadastrados e disponibilizados ao TCU por intermédio do Sistema Sisac, na forma dos arts. 2º, caput e incs. I e IV, e 4º, caput, da Instrução Normativa TCU 78/2018,
ACORDAM os Ministros do Tribunal de Contas da União, reunidos em Sessão da 1ª Câmara, diante das razões expostas pelo Relator e com fundamento nos arts. 1º, inciso V, e 39, inciso II, ambos da Lei 8.443/92, c/c o art. 259, inciso II, do Regimento Interno, em:
9.1. considerar tacitamente registrados, respectivamente, em 15/9/2020 e 23/2/2021, os atos de concessão inicial de aposentadoria de Gilson Moraes (ato nº 10013270-04-2014-000008-9) e Terezinha Liege de Pelegrini Flores (ato nº 10013270-04-2014-000031-3) ;
9.2. encaminhar os autos à Secretaria de Fiscalização de Pessoal para, nos termos do subitem 9.2.1 do Acórdão 122/2021-TCU-Plenário, a adoção dos procedimentos necessários com vistas à revisão de ofício dos atos de concessão inicial de aposentadoria de Gilson Moraes (ato nº 10013270-04-2014-000008-9) e Terezinha Liege de Pelegrini Flores (ato nº 10013270-04-2014-000031-3) ; e
9.3. dar ciência desta deliberação ao Instituto Federal de Educação, Ciência e Tecnologia de Santa Catarina.

Pessoal: Aposentadoria. Processo gerado automaticamente com atos priorizados/selecionados pela Sefip.

Primeira Câmara

3.	Interessados: Gilson Moraes, CPF XXX.277.899-XX; Terezinha Liege de Pelegrini Flores,              CPF XXX.775.350-XX.

13.1. Ministros presentes: Walton Alencar Rodrigues (Presidente), Benjamin Zymler e Jorge Oliveira.
13.2. Ministros-Substitutos presentes: Augusto Sherman Cavalcanti (Relator) e Weder de Oliveira.

ACORDAO-COMPLETO-2539215

Acórdão 3014/2022 - Segunda Câmara

Segunda Câmara

TRF-4

Terezinha Liege de Pelegrini

AUGUSTO SHERMAN

Cuidam os autos de 2 (dois) atos de concessão inicial de Aposentadoria emitidos pelo Instituto Federal de Educação, Ciência e Tecnologia de Santa Catarina e submetidos à apreciação deste Tribunal para fins de registro, nos termos do inc. III do art. 71 da Constituição Federal de 1988, atos esses cadastrados e disponibilizados ao TCU por intermédio do Sistema Sisac, na forma dos arts. 2º, caput e incs. I e IV, e 4º, caput, da Instrução Normativa TCU 78/2018.
2.	A unidade técnica, ao analisar os fundamentos legais das concessões bem como as informações prestadas pelo órgão do controle interno, lavrou a instrução constante da peça 7, adiante parcialmente transcrita, com eventuais ajustes de forma:
"INTRODUÇÃO
1. Trata-se de atos de concessão de aposentadoria de Gilson Moraes (XXX.277.899-XX) e Terezinha Liege de Pelegrini Flores (XXX.775.350-XX) , ex-servidores do Instituto Federal de Educação, Ciência e Tecnologia de Santa Catarina.
2. Os atos foram submetidos, para fim de registro, à apreciação do Tribunal de Contas da União (TCU) , de acordo com o art. 71, inciso III, da Constituição Federal. O cadastramento e a disponibilização ao TCU ocorreram por intermédio do Sistema de Apreciação e Registro de Atos de Admissão e Concessões, na forma dos arts. 2º, caput e incisos I a VI, e 4º, caput, da Instrução Normativa - TCU 78/2018.
EXAME TÉCNICO
Análise do ato inicial de concessão de aposentadoria de Gilson Moraes (XXX.277.899-XX) 
3. O ex-servidor aposentou-se com fundamento no art. 3º da EC 47/2005, tendo cumprido todos os requisitos necessários.
4. O referido ato apresenta duas rubricas relativas a decisões judiciais. Na ficha financeira atual, constam as mesmas rubricas. Numa delas, há especificação de que se trata de incorporação de função no valor de R$ 861,40. De acordo com o ato, o servidor tem direito à incorporação de 3/5 de FG-2 e 2/5 de CD-4.
5. Esta Corte de Contas já firmou entendimento de que é legítima a incorporação de parcelas de funções comissionadas, de Instituições Federais de Ensino, nos valores estipulados pela Portaria 474/1987-MEC, desde que incorporadas até 31/10/1991 e pagas sob a forma de vantagem pessoal nominalmente identificada - VPNI, sujeitando-se apenas aos reajustes gerais do funcionalismo público (Acórdão 1283/2006-TCU-Segunda Câmara, de relatoria do Ministro Walton Alencar Rodrigues) . O que tem motivado o Tribunal a julgar diversos atos de aposentadoria ilegais é a modificação da base de cálculo da vantagem ao longo do tempo, devido à inclusão de vantagens posteriormente concedidas.
6. Nesse sentido, cabe citar, especialmente, a Decisão 235/1998 - TCU - 1ª Câmara (Relator Ministro Marcos Vinicios Vilaça) , que, modificando o entendimento anterior, deixou assente que a retribuição pelo exercício de cargos de direção e funções gratificadas, iniciado após o advento da Lei 8.168/91, deve observar os valores estipulados naquele diploma, preservando-se a retribuição, com base no valor das funções de confiança transformadas, dos servidores que as exerciam e continuaram no exercício dos cargos de direção e das funções gratificadas resultantes da transformação, bem como o valor dos quintos incorporados com base no exercício das funções de confiança transformadas, tanto para os servidores ativos quanto para os aposentados.
7. Sobre a remuneração das funções comissionadas anteriores à Lei 8.168/1991, a Portaria 474/1987, determinava:
'Art. 2º As Funções Comissionadas são previstas no Anexo I, devendo ser exercidas em regime de tempo integral. Parágrafo Único. A remuneração das Funções Comissionadas previstas no Anexo I terá valor igual ao da remuneração do Professor Titular da carreira do Magistério Superior em regime de Dedicação Exclusiva, com Doutorado, acrescida dos percentuais a seguir especificados:
FC-1 - 80%
FC-2 - 65%
FC-3 - 55%
FC-4 - 40%
FC-5 - 30%
FC-6 - 20%'
8. Considerando o regime jurídico do pessoal docente das IFES, em sua maioria celetista até o advento da Lei 8.112/1990, a concessão da incorporação de função teve como marco inicial a vigência da Lei 8.911/1994, ou seja, 12/7/1994. Nessa época, a remuneração do professor titular nas condições descritas pela Portaria 474/1987, era composta do vencimento básico mais a Gratificação de Atividade Executiva - GAE, no percentual de 160%, instituída pela Lei Delegada 13, de 27/8/1992 e majorada pela Lei 8.676, de 13/7/1993.
9. A remuneração de Professor Titular com Dedicação Exclusiva e Doutorado, mais a GAE no mês de janeiro/1995, era de R$ 3.169,37. A tabela abaixo apresenta os valores dos quintos incorporados, de acordo com os critérios definidos nos Acórdão 835/2012-TCU-Plenário e 1915/2012 - TCU - Plenário (Relator Ministro Augusto Nardes) , para os servidores que não ajuizaram ações judiciais (ou para os que o fizeram, mas não lograram êxito, em decisão transitada em julgado) . Para os demais, é necessário obter o valor da remuneração do Professor Titular com dedicação exclusiva e doutorado na data do provimento judicial de 1º Grau e aplicar sobre ele apenas os índices de aumentos lineares após o provimento judicial. 
10. A tabela a seguir apresenta os valores da VPNI integral para cada FC, conforme a jurisprudência do TCU.
	
	FUNÇÃO
	5/5 (10/10) 
	4/5 (8/10) 
	3/5 (6/10) 
	2/5 (4/10) 
	1/5 (2/10) 

	FC-1
	5.963,81
	4.771,04
	3.578,28
	2.385,52
	1.192,76

	FC-2
	5.466,83
	4.373,46
	3.280,09
	2.186,73
	1.093,36

	FC-3
	5.135,50
	4.108,40
	3.081,30
	2.054,20
	1.027,10

	FC-4
	4.638,52
	3.710,81
	2.783,11
	1.855,40
	927,70

	FC-5
	4.307,20
	3.445,76
	2.584,32
	1.722,88
	861,44

	FC-6
	3.975,87
	3.180,69
	2.385,22
	1.590,34
	795,17

	CD-1
	5.853,96
	4.683,17
	3.512,37
	2.341,58
	1.170,79

	CD-2
	5.017,68
	4.014,14
	3.010,61
	2.007,07
	1.003,54

	CD-3
	3.972,33
	3.177,86
	2.383,40
	1.588,93
	794,46

	CD-4
	2.926,98
	2.341,58
	1.756,18
	1.170,79
	585,39

	FG-1
	522,67
	418,14
	313,60
	209,07
	104,53

	FG-2
	364,28
	291,42
	218,56
	145,71
	72,86

	FG-3
	294,75
	235,80
	176,85
	117,90
	58,95

	FG-4
	161,27
	129,02
	96,76
	64,50
	32,25

	FG-5
	125,13
	100,10
	75,07
	50,05
	25,02

	FG-6
	91,76
	73,41
	55,05
	36,70
	18,35

	FG-7
	43,33
	34,66
	26,00
	17,33
	8,67

	FG-8
	33,62
	26,90
	20,17
	13,45
	6,72

	FG -9
	27,25
	21,80
	16,35
	10,90
	5,45

11. De acordo com o ato de concessão, o ex-servidor faz jus à incorporação de 3/5 de FG-2 (R$ 218,56) e 2/5 de CD-4 (R$ 1.170,79) , cuja soma é R$ 1.389,35.
12. O contracheque atual apresenta o pagamento do art. 62 da Lei 8.112/90, no valor de R$ 502,60, além de rubrica judicial no valor de R$ 861,40 (correspondente a 1/5 de FC-5, conforme tabela acima) . Considerando que a função FC-5 é equivalente à função CD-4 e que daquelas rubricas resulta em R$ 1.364,00, não há irregularidades no pagamento da rubrica judicial de incorporação de FC/CD.
13. Em relação à segunda rubrica judicial (atualmente no valor de R$ 166,14) , ressalte-se que se trata de pagamento do percentual de 3,17%. No ato de concessão, a rubrica apresentava o valor de R$ 95,22 (peça 3) .
14. No âmbito do TCU, é pacífico o entendimento acerca do pagamento de percentuais relativos a planos econômicos. O acórdão paradigmático é o Acórdão 2161/2005-TCU-Plenário, de relatoria do Ministro Walton Alencar Rodrigues, cujo entendimento é no seguinte sentido:
a) o pagamento destacado de parcela relativa a decisão judicial que concedeu reajuste relativo a perdas decorrentes de planos econômicos não deve extrapolar a data-base (data de revisão geral de remuneração da categoria) seguinte àquela que serviu de referência ao julgado;
b) a mencionada parcela tem natureza de antecipação salarial, não se incorporando à remuneração, a menos que expressa determinação contrária conste na decisão judicial;
c) no caso de expressa determinação judicial de incorporação da parcela, o pagamento deve ser feito na forma de vantagem pessoal nominalmente identificada (VPNI) , em valores fixos, e não percentuais, sujeita exclusivamente aos reajustes gerais do funcionalismo, subtraindo-se as sucessivas incorporações decorrentes de novas estruturas remuneratórias criadas por lei até a absorção integral dessa vantagem.
6. Vale transcrever trecho do voto condutor do Acórdão 213/2012-TCU-Segunda Câmara (Relator Ministro Augusto Nardes) , que se apoia na jurisprudência do Tribunal Superior do Trabalho:
7. É entendimento pacífico desta Corte que os pagamentos dos percentuais relativos a planos econômicos, a exemplo da denominada URV (3,17%) , não se incorporam aos salários em caráter permanente, pois têm natureza de antecipação salarial, sendo devidos somente até a reposição das perdas salariais havidas no ano anterior, o que ocorre na primeira data-base posterior ao gatilho, conforme o Enunciado nº 322 do Tribunal Superior do Trabalho (TST) .
8. Assim, para verificar a regularidade da parcela, cabe verificar se os reajustes posteriores da remuneração do interessado foram superiores ao valor da parcela. É, portanto, providência desnecessária a realização de diligência para obter cópia da decisão judicial, conforme reconheceu o voto condutor do Acórdão 5352/2009-TCU-Segunda Câmara (Relator Ministro Raimundo Carreiro) .
9. Para essa verificação, não é necessário retroagir à data de início do pagamento destacado da parcela. Nos anos 2008 e 2009, inúmeras carreiras foram beneficiadas com reestruturações, criação ou modificação de gratificações que trouxeram aumento significativo de vencimentos.
10. Assim, as fichas financeiras do Siape juntadas à peça 2, refletem dois momentos da estrutura remuneratória da interessada.
11. Procedendo-se à comparação das fichas desses diferentes momentos, constata-se que a parcela questionada está sendo paga pelo valor nominal (VPNI) , como é correto. Contudo, não se atendeu plenamente aos requisitos do Acórdão 2161/2005-TCU-Plenário (Relator Ministro Walton Alencar Rodrigues) . É que, apesar de ter havido reajuste de remuneração superior ao valor da parcela judicial, não houve sua absorção ou a absorção não ocorreu na forma do Acórdão 2161/2005-TCU-Plenário (Relator Ministro Walton Alencar Rodrigues) .
12. Cabe observar que não há que se falar em ofensa à coisa julgada, pois 'a coisa julgada é limitada pela situação jurídica sob cuja órbita se configurou' (voto condutor do Acórdão 6739/2010-TCU-Primeira Câmara, de relatoria do Ministro Walton Alencar Rodrigues) .
13. A supressão do pagamento destacado da parcela judicial não caracteriza, portanto, desrespeito à coisa julgada, mas, sim, mera equalização dos vencimentos em face de panorama jurídico posterior.
14. Destarte, esta Unidade Técnica considera que o ato em tela deve ser julgado ilegal, com negativa de registro.
Análise do ato inicial de concessão de aposentadoria de Terezinha Liege de Pelegrini Flores (XXX.775.350-XX) 
15. O ato em favor de Terezinha Liege de Pelegrini Flores contém a contagem de tempo de atividade insalubre (1 ano, 1 mês e 16 dias) . No entanto, o referido período não foi utilizado para a concessão em tela.
16. O ato e a ficha financeira apresentam rubrica relativa a hora extra judicial. O entendimento do TCU, balizado pela Decisão 100/2002 - TCU - 2ª Câmara, é pacífico no sentido de que a incorporação de horas extras à remuneração do servidor que passou de celetista a estatutário não tem previsão legal.
17. As reiteradas decisões nesse mesmo sentido culminaram na edição do Enunciado 241 da Súmula da Jurisprudência do TCU:
'As vantagens e gratificações incompatíveis com o Regime Jurídico Único, instituído pela Lei nº 8.112, de 11-12-90, não se incorporam aos proventos nem à remuneração de servidor cujo emprego, regido até então pela legislação trabalhista, foi transformado em cargo público por força do art. 243 do citado diploma legal.'
18. As exceções seriam os casos em que houve decisão judicial que garantiu a continuidade do pagamento para garantir a irredutibilidade da remuneração anteriormente recebida anteriormente pelos novos servidores, quando ainda se encontravam sob o regime celetista.
19. Nesses casos, a parcela deve ser paga na forma de vantagem pessoal nominalmente identificada (VPNI) . Deve, ainda, ser gradualmente compensada, até sua completa absorção, pelos reajustes subsequentes de remuneração (Acórdão 296/2014-TCU-Primeira Câmara e 4216/2014 da 2ª Câmara, entre outros) . 
20. O entendimento do TCU é corroborado pelo Supremo Tribunal Federal, conforme se constata na ementa do acórdão prolatado nos autos do Mandado de Segurança 22.455-DF: 
'EMENTA: Mandado de segurança contra ato imputado ao Presidente do Tribunal de Contas da União. Ato administrativo que determinou a suspensão de pagamento de horas extras incorporadas aos salários dos impetrantes, por decisão do TCU. 2. Entendimento assente no Tribunal de Contas deflui da aplicação de preceitos atinentes à limitação que as normas administrativas impõem à incidência da legislação trabalhista sobre os servidores públicos regidos pela CLT, à época em que tal situação podia configurar-se. 3. Entendimento no sentido de que não é possível a coexistência das vantagens dos dois regimes funcionais. Ao ensejo da transferência do impetrante para o sistema estatutário, ut Lei nº 8.112/90, há de ter o regime próprio desta Lei, ressalvada, tão só, a irredutibilidade dos salários. 4. Mandado de segurança indeferido.'
21. Assim, para verificar a regularidade da parcela, cabe analisar se os reajustes posteriores da remuneração da interessada foram superiores ao valor da parcela, o que comprova sua absorção. É, portanto, providência desnecessária a realização de diligência para obter cópia da decisão judicial, conforme reconheceu o voto condutor do Acórdão 5352/2009-TCU-Segunda Câmara.
22. Para essa verificação, não é necessário retroagir à data de início do pagamento destacado da parcela. Nos anos 2008 e 2009, inúmeras carreiras foram beneficiadas com reestruturações, criação ou modificação de gratificações que trouxeram aumento significativo de vencimentos. 
23. Assim, as fichas financeiras do Siape juntadas às peças 2 e 3, refletem dois momentos da estrutura remuneratória da interessada. 
24. Procedendo-se à comparação das fichas desses diferentes momentos, constata-se que a parcela questionada está sendo paga pelo valor nominal (VPNI) , como é correto. Contudo, não houve sua absorção, apesar dos reajustes remuneratórios terem superado o valor nominal da parcela.
25. Assim, é ilegal a continuidade do pagamento da mencionada parcela após o advento da Lei 11.784/2008.
CONCLUSÃO
26. Por intermédio das supracitadas análises realizadas por esta unidade técnica nos atos de concessão constantes deste processo, verificou-se a inclusão de parcelas referentes a decisões judiciais. Assim, os atos devem ser julgados ilegais, com negativa de registro. Destaque-se que a análise deste processo levou em conta os dispositivos da Resolução TCU 315/2020.
27. Registre-se, por fim, que os atos sob apreciação completarão cinco anos no TCU em 15/09/2020 e 23/02/2021.
PROPOSTA DE ENCAMINHAMENTO
28. Ante o exposto, propõe-se:
a) considerar ILEGAIS e negar o registro dos atos iniciais de concessão de aposentadoria de Gilson Moraes (CPF: XXX.277.899-XX) e Terezinha Liege de Pelegrini Flores (CPF: XXX.775.350-XX) , com fundamento nos arts. 71, inciso III, da Constituição Federal, 1º, inciso V, e 39, inciso II, da Lei 8.443/1992 e 260, § 1º, do Regimento Interno do Tribunal de Contas da União;
b) dispensar a devolução dos valores indevidamente recebidos até a data da do acórdão que vier a ser proferido, com base no Enunciado 106 da Súmula da Jurisprudência do TCU.
c) determinar à Unidade Jurisdicionada, com base no inciso I do art. 4º da Resolução TCU 315/2020, que:
c.1) faça cessar os pagamentos decorrentes dos atos impugnados, comunicando ao TCU, no prazo de quinze dias, as providências adotadas, nos termos dos art. 262, caput, do Regimento Interno do TCU;
c.2) cadastre no e-Pessoal, no prazo de 30 dias, com fulcro no art. 19, § 3º, da IN TCU 78/2018, novos atos escoimados das irregularidades verificadas;
c.3) esclareça aos interessados que, no caso de não provimento de recurso eventualmente interposto junto ao TCU, deverão ser repostos os valores recebidos após a ciência do acórdão."
3.	Em seu pronunciamento regimental, o Ministério Público junto a esta Casa, neste ato representado pelo Procurador Sérgio Ricardo Costa Caribé, manifestou sua concordância com as conclusões da unidade técnica nos seguintes termos (peça 9) :
"Trata-se da apreciação, para fins de registro, de dois atos de concessão de aposentadoria, emitidos pelo Instituto Federal de Educação, Ciência e Tecnologia de Santa Catarina.
2. A Secretaria de Fiscalização de Pessoal (Sefip) , propõe a ilegalidade do ato de Gilson Moraes, tendo em vista o pagamento da rubrica judicial relativa ao percentual de 3,17% (URV) , não absorvida nos termos da jurisprudência deste Tribunal; e a ilegalidade do ato de Terezinha Liege de Pelegrini Flores, em razão do pagamento de rubrica judicial de horas-extras, não absorvida nos termos da jurisprudência deste Tribunal.
3. De fato, no que se refere à aposentadoria do servidor Gilson Moraes, observa-se que, tanto no ato como na sua ficha financeira atual, consta uma parcela judicial relativa à URV (3,17%) , a qual não foi absorvida pelos aumentos concedidos à carreira do servidor após o provimento jurisdicional (peça 4, p. 2 e peça 2, p. 1) .
4. Sobre a referida parcela, vale lembrar que ela decorre da defasagem no cálculo da URV em dezembro/1994. Contudo, essa diferença de 3,17% foi estendida, por meio da Medida Provisória - MP 2.225-45/2001, a todos os servidores civis do Poder Executivo Federal, da seguinte forma:
'Art. 8º Aplica-se aos servidores civis do Poder Executivo Federal, extensivo aos proventos da inatividade e às pensões, nos termos do art. 28 da Lei nº 8.880, de 27 de maio de 1994, a partir de janeiro de 1995, o reajuste de vinte e cinco vírgula noventa e quatro por cento concedido aos servidores dos demais Poderes da União e aos Militares, deduzido o percentual já recebido de vinte e dois vírgula zero sete por cento.
Art. 9º A incorporação mensal do reajuste de que trata o art. 8º ocorrerá nos vencimentos dos servidores a partir de 1º de janeiro de 2002.'
5. Assim, nos termos do artigo 9º da Medida Provisória 2.225-45/2001, a partir de 1º de janeiro de 2002, todos os servidores passaram a ter incorporado nos seus vencimentos o percentual a que alude o seu artigo 8º. Ademais, vale lembrar que, sobre a referida parcela, incidiu o disposto no artigo 10 da referida MP, que tem o seguinte teor: 
'Art. 10. Na hipótese de reorganização ou reestruturação de cargos e carreiras, concessão de adicionais, gratificações ou qualquer outra vantagem de qualquer natureza, o reajuste de que trata o art. 8º somente será devido até a data da vigência da reorganização ou reestruturação efetivada, exceto em relação às parcelas da remuneração incorporadas a título de vantagem pessoal e de quintos e décimos até o mês de dezembro de 1994.' (grifei) 
6.	Cabe ressaltar também que a jurisprudência desta Corte é pacífica no sentido de que a URV (3,17%) não é devida nem mesmo se amparada em decisão judicial transitada em julgado, a exemplo do Acórdão 6739/2010-TCU-Primeira Câmara, relatado pelo Ministro Walton Alencar Rodrigues.
7. Isso porque a sentença faz coisa julgada nos limites da situação fática (causa de pedir) posta na petição inicial. Assim, os termos da sentença valem somente enquanto não sobrevier alteração legislativa em relação à moldura legal existente por ocasião do ajuizamento da ação. 
8. No caso da aposentadoria da servidora Terezinha Liege de Pelegrini Flores, verifica-se que consta do seu ato e dos pagamentos atuais uma rubrica judicial relativa a horas-extras do regime celetista, a qual também não foi absorvida pelos aumentos concedidos após o provimento jurisdicional, conforme determina a jurisprudência deste Tribunal.
9. A respeito do pagamento de horas-extras decorrentes do regime celetista a servidores vinculados ao regime estatutário, vale lembrar que a jurisprudência deste Tribunal é pacífica no sentido de considerá-lo irregular. Nesse sentido transcreve-se o excerto do voto proferido pelo Ministro Augusto Nardes, ao relatar o Acórdão 216/2012-TCU-Segunda Câmara, que esclarece muito bem a matéria, nos seguintes termos:
'8. Esta Corte tem entendido que, após o advento da Lei nº 8.112/1990, instituidora do Regime Jurídico Único, não se admite a transposição dos benefícios e vantagens de natureza trabalhista para o novo regime, no qual os interessados ingressaram por força do art. 243 daquele diploma, conforme o Enunciado 241 da Súmula de Jurisprudência desta Corte:
'As vantagens e gratificações incompatíveis com o Regime Jurídico Único, instituído pela Lei nº 8.112, de 11/12/1990, não se incorporam aos proventos nem à remuneração de servidor cujo emprego, regido até então pela legislação trabalhista, foi transformado em cargo público por força do art. 243 do citado diploma legal'.
9. Assim, há de se ressalvar exclusivamente a possibilidade de violação ao princípio da irredutibilidade da remuneração à época da passagem de um para outro regime, orientação que esta Corte também tem prestigiado, de que é exemplo o Acórdão 571/2004-TCU-Segunda Câmara, de cujo voto trago elucidativa passagem:
' (...) o Tribunal tem admitido o pagamento de vantagens decorrentes de decisão judicial, a título de vantagem pessoal nominalmente identificada, após a transposição para o novo regime jurídico, apenas com vistas a evitar a eventual redução de vencimentos, vedada pelo art. 37, XV, da Constituição Federal (Decisão 373/2002 - 2ª Câmara, Decisão 441/2002 - 2ª Câmara, Acórdão 334/2004-TCU-Primeira Câmara, entre outros) .'
10. Para abrigar essa exceção, o procedimento é tratar a parcela incorporada como vantagem pessoal de caráter variável, sujeita à redução de valor sempre que houver revisão dos vencimentos ou reestruturação da carreira que acarrete a melhoria real da remuneração do beneficiado, até completa encampação de toda a vantagem inicial, o que não ocorreu, conforme dados obtidos no Siape.'
10. Ante o exposto, este membro do Ministério Público de Contas, em consonância com a Unidade Técnica, entende que os atos dos servidores Gilson Moraes e Terezinha Liege de Pelegrini Floresem devem ser considerados ilegais e terem seus registros negados por este Tribunal. 
11. Não obstante, importa mencionar que, em recente deliberação proferida nos autos do Recurso Extraordinário - RE 636.553/RS, o Supremo Tribunal Federal (STF) fixou novo entendimento acerca do prazo para a apreciação dos atos sujeitos a registro, com repercussão geral reconhecida, nos seguintes termos: 
'Em atenção aos princípios da segurança jurídica e da confiança legítima, os Tribunais de Contas estão sujeitos ao prazo de 5 anos para o julgamento da legalidade do ato de concessão inicial de aposentadoria, reforma ou pensão, a contar da chegada do processo à respectiva Corte de Contas.'
12. Dessa forma, cabe alertar que os atos dos servidores Gilson Moraes e Terezinha Liege de Pelegrini Flores completarão 5 anos desde suas entradas neste Tribunal em 15/09/2020 e 23/02/2021, respectivamente."
É o Relatório.

não há.

Procurador Sérgio Ricardo Costa Caribé.

PESSOAL. APOSENTADORIA. PRESENÇA, NOS PROVENTOS, DE PARCELAS ATINENTES A DECISÕES JUDICIAIS NÃO ABSORVIDAS POR REESTRUTURAÇÕES POSTERIORES DA CARREIRA DOS INTERESSADOS. ATOS ENVIADOS AO TCU HÁ MAIS DE CINCO ANOS. REVISÃO DE OFÍCIO

APOSENTADORIA (APOS)

Secretaria de Fiscalização de Integridade de Atos e Pagamentos de Pessoal e de Benefícios Sociais (Sefip).

Cuidam os autos de 2 (dois) atos de concessão inicial de Aposentadoria emitidos pelo Instituto Federal de Educação, Ciência e Tecnologia de Santa Catarina e submetidos à apreciação deste Tribunal para fins de registro, nos termos do inc. III do art. 71 da Constituição Federal de 1988, atos esses cadastrados e disponibilizados ao TCU por intermédio do Sistema Sisac, na forma dos arts. 2º, caput e incs. I e IV, e 4º, caput, da Instrução Normativa TCU 78/2018.
2.	No que tange às concessões iniciais de aposentadoria de Gilson Moraes (peça 4) e Terezinha Liege de Pelegrini Flores (peça 5) , concordo com a sinalização da unidade técnica, endossada pelo Ministério Público junto a esta Casa, quanto à existência de ilegalidades.
3.	No entanto, tendo em vista que os atos de concessão de aposentadoria de Gilson Moraes (peça 4) e Terezinha Liege de Pelegrini Flores (peça 5) ingressaram neste Tribunal, respectivamente, em 15/9/2015 e 23/2/2016 e a tese fixada pelo Supremo Tribunal Federal no julgamento do Recurso Extraordinário 636.553, tais atos devem ser considerados tacitamente registrados, também respectivamente, em 15/9/2020 e 23/2/2021.
4.	Considerando, ainda, o teor da decisão prolatada, em 4/12/2020, sobre os embargos de declaração opostos ao acórdão exarado pelo STF sobre o referido RE 636.553 e que não transcorreu o prazo fixado no art. 54 da Lei 9.784/1999, c/c o art. 260, § 2º, do Regimento Interno do TCU, necessário restituir os autos à Sefip, para que dê imediato início aos procedimentos destinados à revisão de ofício dos atos em questão, em especial a oitiva do Ministério Público e dos beneficiários, nos termos aprovados pelo Tribunal mediante o Acórdão 122/2021-TCU-Plenário, Relator Ministro Walton Alencar Rodrigues.
	Dessa forma, com as devidas vênias por divergir parcialmente do encaminhamento alvitrado pelas instâncias que me precederam, proponho que o Tribunal aprove o Acórdão que ora submeto à deliberação deste Colegiado.
TCU, Sala das Sessões, em 11 de maio de 2021.
AUGUSTO SHERMAN CAVALCANTI 
Relator